臺灣高等法院刑事判決
                                   106年度上易字第2036號
上  訴  人
即  被  告  張○婷
上列上訴人即被告因家暴傷害案件，不服臺灣士林地方法院106
年度審易字第496號，中華民國106年7月25日第一審判決（起訴
案號：臺灣士林地方法院檢察署106年度偵字第1927號），提起
上訴，本院判決如下：
    主  文
上訴駁回。
    事  實
一、張○婷前因違反藥事法案件，經臺灣板橋地方法院（現更名
    為臺灣新北地方法院）以101 年度訴緝字第34號判決處有期
    徒刑6月確定，於民國102年12月19日徒刑執行完畢，猶不知
    悔改，其係廖○月之弟媳，二人間具有家庭暴力防治法第3條
    第4款所定之家庭成員關係。張○婷於105 年7月26日下午，
    在臺北市○○區○○路0段00○0號3 樓之住處內，與廖○月討論張
    ○婷之女廖○○（真實姓名年籍資料詳卷）就讀幼稚園一事，
    因意見分歧而生口角，張○婷竟基於傷害他人身體之犯意，
    於當日下午5時15 分許，徒手抓廖○月頭髮去撞牆，廖○月隨
    即摔跌地上，致廖○月受有後頭皮瘀腫及左手扭傷等傷害。
二、案經廖○月告訴由臺灣士林地方法院檢察署檢察官偵查起訴
    。
    理  由
壹、程序事項：
一、按被告以外之人於審判外之言詞或書面陳述，除法律有規定
    者外，不得作為證據；又被告以外之人於審判外之陳述，雖
    不符合同法第159條之1至第159條之4之規定，但經當事人於
    審判程序同意作為證據，法院審酌該言詞陳述或書面陳述作
    成時之情況，認為適當者，亦得為證據。當事人、代理人或
    辯護人於法院調查證據時，知有第159條第1項不得為證據之
    情形，而未於言詞辯論終結前聲明異議者，視為有前項之同
    意，刑事訴訟法第159條第1項及第159條之5分別定有明文。
    查本案言詞辯論終結前，檢察官及被告並未就本判決所引用
    之各該被告以外之人於審判外之陳述及所調查之證據主張有
    刑事訴訟法第159條第1項不得為證據之情形（見本院卷第59
    頁反面），審酌各該證據作成時並無違法及證明力明顯過低
    之瑕疵等情況，認為適當，是本案經調查之證據均有證據能
    力。
二、至於以下所引其餘非屬供述證據部分，既不適用傳聞法則，
    復查無違法取得之情事存在，自應認同具證據能力。
貳、實體事項：
一、被告於本院審理時固未到庭，然被告於偵查及原審審理時，
    對上揭事實均坦承不諱（見臺灣士林地方法院檢察署105 年
    偵字第11885 號卷影卷，下稱偵影卷，第11至13、66至67頁
    ；臺灣士林地方法院檢察署105 年他字第4265號卷，下稱他
    卷，第31至33頁、原審卷第89、92頁），核與告訴人廖○月
    之指訴、證人蘇○媚之證述情節大致相符（見偵影卷第4至7
    頁、第63至65頁、第67頁反面至68頁、他卷第3至4頁、第22
    至23頁），並有國泰醫療財團法人汐止國泰綜合醫院受理家
    庭暴力事件驗傷診斷書、汐止國泰綜合醫院診斷證明書各1
    份在卷可佐（見偵影卷第76至78頁、他卷第25頁），足認被
    告之自白與事實相符，堪可採信，本案事證明確，被告上揭
    犯行堪以認定，應依法論科。
二、論罪：
  ㈠按家庭暴力防治法所稱家庭暴力，係指家庭成員間實施身體
    或精神上不法侵害之行為；所稱家庭暴力罪，係指家庭成員
    間故意實施家庭暴力行為而成立其他法律所規定之犯罪，家
    庭暴力防治法第2條第1款、第2 款分別定有明文。經查，被
    告為告訴人之弟媳，有臺灣士林地方法院檢察署電話傳真通
    知單1紙在卷可稽（見他卷第39頁），2人間具有家庭暴力防
    治法第3條第4款之家庭成員關係，被告所為上述傷害行為，
    已該當於家庭暴力防治法所稱之家庭暴力罪。是核被告所為
    ，係犯刑法第277條第1項之傷害罪。又被告前因違反藥事法
    案件，經臺灣新北地方法院以101 年度訴緝字第34號判決處
    有期徒刑6月確定，於102年12月19日徒刑執行完畢出監等情
    ，有本院被告前案紀錄表附卷可稽（見本院卷第11頁反面）
    ，其於刑之執行完畢後5 年內，故意再犯本件有期徒刑以上
    之罪，為累犯，應依刑法第47條第1項之規定，加重其刑。
  ㈡原審亦同此見解，並以行為人之責任為基礎，依刑法第277條
    第1項、第47條第1項、第41條第1項前段，刑法施行法第1條
    之1第1項、第2 項前段之規定，審酌被告素行非佳，其因子
    女之教養糾紛與告訴人發生爭執，不思以理性態度和平溝通
    ，竟徒手抓告訴人頭髮去撞牆，致告訴人受有如犯罪事實欄
    所示之傷害，侵害告訴人之身體、健康法益，所為實不足取
    ，又以家庭暴力防治法之立法精神在於建立由司法、警政、
    社政、醫療及教育等政府機關與民間團體共同合作之整體防
    治網絡，改變法不入家門的傳統做法，讓公權力介入家庭，
    致力於消弭家庭暴力以促進家庭安和，希冀經由此次偵審程
    序，被告得以修正其與家屬間之互動模式，念及被告犯罪後
    已知坦承犯行，態度尚可，兼衡其高中肄業之教育智識程度
    、從事服務業及勉持之家庭經濟狀況（見原審卷第93頁）等
    一切情狀，量處被告拘役30日，並諭知易科罰金之折算標準
    ，經核原審認事用法並無不當，量刑亦屬妥適，應予維持。
三、對被告上訴意旨不採之理由：
  ㈠被告上訴意旨略以：伊是先被廖○月吼罵完，她直接動手賞巴
    掌用指甲抓傷伊大腿，左手有瘀青，而伊是生氣才反擊廖○
    月動手拉扯她的頭髮，伊與廖○月在法院調解時，直接拒絕
    伊的道歉，伊有反省，想道歉和解，她不願意，直接拒絕，
    原審判決拘役30日，對伊影響很大，請念在伊有懺悔之心，
    改判拘役20日云云。
  ㈡按關於刑之量定，係實體法上賦予法院得為自由裁量之事項
    ，倘其量刑已以行為人之行為罪責為基礎，並斟酌刑法第57
    條各款所列情狀，在法定刑度內，酌量科刑，如無偏執一端
    ，致明顯失出失入情形，上級審法院即不得單就量刑部分遽
    指為不當或違法。查原審就刑之裁量，業已審酌如前，被告
    上訴意旨猶執前詞指摘原判決量刑過重云云，失諸片斷，難
    認允洽，尚不能據以認定原判決關於刑之裁量有何違誤或不
    當。
四、綜上，本院經核原審認事用法，尚無不合，量刑尚稱妥適，
    被告量刑過重為由提起上訴，經核為無理由，應予以駁回。
五、末查，被告經合法傳喚，無正當理由不到庭，爰不待其陳述
    逕行判決，附此敘明。
據上論斷，應依刑事訴訟法第368條、第371條，判決如主文。
本案經檢察官許智評到庭執行職務。
中    華    民    國   106    年    11    月    30    日
                  刑事第十四庭  審判長法  官  郭玫利
                                      法  官  吳維雅
                                      法  官  黃翰義
以上正本證明與原本無異。
不得上訴。
                                      書記官  賴尚君
中    華    民    國   106    年    11    月    30    日
附錄：本案論罪科刑法條全文
中華民國刑法第277條
傷害人之身體或健康者，處3 年以下有期徒刑、拘役或1 千元以
下罰金。
犯前項之罪因而致人於死者，處無期徒刑或7 年以上有期徒刑；
致重傷者，處3 年以上10年以下有期徒刑。